【裁判字號】    94,訴,280
【裁判日期】    950808
【裁判案由】    貪污
【裁判全文】
臺灣宜蘭地方法院刑事判決               94年度訴字第280號
    公  訴  人  臺灣宜蘭地方法院檢察署檢察官
    被      告  庚○○
    選任辯護人  郭美春律師
    被      告  己○○
                        號6樓.
    選任辯護人  林火炎律師
    被      告  癸○○
    選任辯護人  李秋銘律師
                黃金亮律師
上列被告因貪污案件，經檢察官提起公訴（九十四年度偵字第八
一九號、九十四年度偵字第八四０號），本院判決如下：
    主  文
庚○○、己○○、癸○○共同公務員，侵占職務上持有之非公用
私有財物，各處有期徒刑伍年，均褫奪公權年。所得財物即自
立有十一號漁船查獲之走私香菸拾捌箱，應予追繳，如全部或一
部無法追繳時，應追徵價額或以財產抵償之。
    事  實
一、庚○○於民國九十三年六月間，係擔任行政院海岸巡防署海
    洋巡防總局北部地區機動海巡隊（下稱北區機動海巡隊）三
    組副組長，負責外勤緝私業務；己○○於九十三年六月間係
    擔任北區機動海巡隊三組隊員，負責外勤刑事偵查緝私業務
    ；癸○○於九十三年六月間，則擔任行政院海岸巡防署海洋
    巡防總局澳底海巡隊三組隊員，負責外勤刑事偵查緝私業務
    ，其等三人均為依法令服務於國家所屬機關而具有法定職務
    權限之公務員。
二、庚○○於九十三年六月十日二十二時許，因接獲綽號「阿水
    」之線民戊○○來電告知立有十一號漁船在宜蘭縣大溪漁港
    （下稱大溪漁港）內進行走私香菸行動後，隨即聯絡己○○
    及癸○○，並駕車搭載癸○○於翌日（即同年月十一日）凌
    晨一、二時許抵達大溪漁港，擬進行查緝該起立有十一號漁
    船走私香菸之案件，然因行政院海岸巡防署臺北機動查緝隊
    （下稱臺北機動查緝隊）查緝員辛○○（業經國防部高等軍
    事法院判決無罪）亦接獲戊○○提供之相同線報且已到場查
    緝該起走私香菸案件，導致庚○○與辛○○就何單位得以取
    得主偵地位產生歧見，嗣因臺北機動查緝隊向大溪安檢所商
    借窺視鏡自立有十一號漁船船艙通氣孔探知內有防水包裝之
    箱子，才於九十三年六月十一日清晨五時許，破艙取得主偵
    地位後，庚○○所屬之北區機動查緝隊及其聯繫帶往之其他
    單位便居於協辦單位之立場。臺北機動查緝隊破獲立有十一
    號漁船走私香菸案件後，便由支援之行政院海岸巡防署北部
    地區巡防局岸巡一二大隊（下稱岸巡一二大隊）、行政院海
    岸巡防署北部地區巡防局岸巡一三大隊（下稱岸巡一三大隊
    ）士兵負責搬運艙內走私香菸，詎庚○○、己○○及癸○○
    等三人，竟共同基於為自己不法所有之犯意聯絡，於同日九
    時許由己○○駕駛其所有車牌號碼八Ｄ—五０七一號廂型車
    至大溪漁港，再經庚○○以協助取樣送驗走私香菸之名義，
    夥同己○○、癸○○，並指揮在場協助查緝該起走私香菸案
    件且負責清運查獲走私香菸之岸巡一二大隊士兵數人，共同
    將自立有十一號漁船上查獲搬運下船之走私香菸十八箱（每
    箱五百包，每包最低完稅價格為新臺幣（下同）十五點六元
    ，合計總價為十四萬零四百元）搬至己○○駕駛之前開廂型
    車後，先由己○○駕車載運該十八箱走私香菸離去，而共同
    將其等職務上所持有之非公用私有財物即該十八箱走私香菸
    侵占入己，庚○○與癸○○則於事後同車離去。嗣經臺北機
    動查緝隊委請岸巡一二大隊及岸巡一三大隊以軍用大卡車載
    運自立有十一號漁船查獲之走私香菸並清點統計之總數為二
    百八十一箱，而行政院海巡署亦接獲檢舉得悉臺北機動查緝
    隊報告臺灣宜蘭地方法院檢察署偵辦之立有十一號漁船走私
    香菸案件中，移送扣案走私香菸數量二百八十一箱中，並未
    包括庚○○、己○○與癸○○以取樣送驗為由而載離之該十
    八箱走私香菸，始循線查悉上情。
三、案經行政院海巡署海岸巡防總局南部地區巡防局移送臺灣宜
    蘭地方法院檢察署檢察官偵查起訴。
    理  由
一、訊據被告庚○○、己○○及癸○○固對前述其等三人各自擔
    任之職務與執掌內容坦承不諱，亦皆供承係因被告庚○○於
    九十三年六月十日接獲綽號「阿水」之線民戊○○通報，才
    於翌日先後抵達大溪漁港進行查緝立有十一號漁船走私香菸
    之案件，但因臺北機動查緝隊查緝員辛○○亦接獲相同線報
    且已到場進行查緝該起立有十一號漁船之走私香菸案件，導
    致被告庚○○與辛○○因爭取主偵權而有歧見，嗣由辛○○
    帶領之臺北機動查緝隊取得主偵權，被告庚○○所屬之北區
    機動查緝隊及其聯繫帶往之其他單位則居於協辦立場。九十
    三年六月十一日清晨五時許破艙查獲立有十一號漁船載運走
    私香菸後，被告庚○○即指示被告己○○與癸○○，與在場
    之岸巡一二大隊之士兵數人共同將自立有十一號漁船查獲之
    走私香菸十八箱，搬至己○○所有之車牌號碼八Ｄ—五０七
    一號廂型車，並經被告庚○○指示協助取樣送驗走私香菸而
    由被告己○○駕駛前開箱型車將該十八箱走私香菸載離等情
    不諱，惟其等三人均矢口否認有如公訴意旨所指侵占該十八
    箱走私香菸之犯行，且：
  (一)被告庚○○辯稱；其與辛○○均欲爭取主偵地位，而就主偵
    權之歸屬產生歧見，而其雖指示己○○先將查獲之十八箱走
    私香菸載回隊部進行採樣送鑑程序，但隨後即與辛○○協調
    並劃分績效分配比例後，同意由臺北機動查緝隊取得主偵權
    ，便立刻去電聯絡己○○將該十八箱走私香菸載回大溪漁港
    ，置回其餘查獲之走私香菸中，並未侵占該十八箱走私香菸
    。又本件查緝與搬運過程，因現場十分混亂故未在現場實際
    進行清點作業，實無法確定自立有十一號漁船查獲之走私香
    菸總數確為二百九十九箱，公訴意旨援引無法確定之二百九
    十九箱，推論己○○未將該十八箱走私香菸載回現場，而認
    其與己○○、癸○○共同侵占該十八箱走私香菸，證據要屬
    不足等語。
  (二)被告己○○則辯稱：其係受庚○○之指示而駕駛其所有之箱
    型車載運十八箱走私香菸回隊部，擬先進行取樣送鑑程序，
    至於主偵權能否取得，則由庚○○與辛○○協調處理，其並
    未參與，但其在載離該十八箱走私香菸後十分鐘內，因接獲
    庚○○來電表示本案件已協調由軍方主辦，其便駕車載回該
    十八箱走私香菸，並與軍方人員共同卸下該十八箱香菸，與
    自立有十一號漁船查獲之走私香菸擺放一起。又其駕車載離
    該十八箱走私香菸時，庚○○與癸○○均在現場，並未與之
    一同離開現場等語。
  (三)被告癸○○亦持：其確有與軍方人員共同將走私香菸搬上己○○駕駛之箱型車，隨後便逕在附近休息，並不清楚己○○
    是否駕駛該部箱型車離開現場，亦不知己○○為何載離該十
    八箱走私香菸及載往何處。其因自查獲前一日八點上班時起
    ，至查獲立有十一號漁船走私香菸止，已約二十四小時未眠
    ，精神狀況甚差，遂在搬運走私香菸至己○○駕駛之箱型車
    後，逕至附近休息，己○○事後有無將該車駛回大溪漁港並
    卸下該十八箱走私香菸，其均不清楚，但庚○○曾在事後向
    其表示，己○○已將載運走私香菸之箱型車駛回。再者，綜
    觀卷內各該證人均未指其有侵占走私香菸之行為，而其自查
    獲走私香菸後，便一直停留現場，迄至當日中午才與庚○○
    同車返回隊部，事後庚○○於製作績效分配表時亦稱，此案
    乃其提供情資，而提供情資之分數僅次於移送之分數，故若
    兩單位獲得相同情報來源，原則上便協調由其中一單位移送
    ，另一單位提供情資，藉以分配績效等語置辯。
二、經查：
  (一)互核證人即臺北機動查緝隊查緝員辛○○於偵查中結證：其
    抵達大溪漁港並與丁○○、岸巡一三大隊機動組四人、安檢
    所三、四人共同登上立有十一號漁船進行安檢時，起初並未
    發現走私物品，但向安檢所商借窺視鏡設備後，便自通氣孔
    查見防水包裝之箱子，數量不清楚，經請船長說明並開啟密
    艙，才發現走私香菸，隨後再委請岸巡一二大隊及岸巡一三
    大隊派兵支援，搬運走私香菸工作亦由岸巡一二大隊及岸巡
    一三大隊之人員負責等語，證人即臺北機動查緝隊辦事員丁○○於偵查中結證：本件係邱圳益及張宇翔先發現走私香菸
    ，破艙亦由岸巡總隊人員負責等語，與證人即當時任職第一
    岸巡總隊近岸巡防艇組副小組長之邱圳益於偵查中結證：九
    十三年六月十一日凌晨一、二時許，接獲機動組組長施昌祚
    通知大溪漁港有走私案件，請其前往支援後，便搭乘丙○○
    駕駛之車輛，與施昌祚在當日凌晨三、四時許抵達大溪漁港
    ；其等於同日清晨五、六時許立有十一號漁船報關出港之際
    ，利用安檢機會登船檢查，並經其由廚房通氣孔查見走私香
    菸之防水塑膠袋，但船主原本不承認，經溝通後才開艙，本
    件應為臺北機動查緝隊負責主偵，而搬運走私香菸工作則由
    岸巡士兵負責等語，即徵查緝立有十一號漁船內藏走私香菸
    案件，乃臺北查緝隊主導進行且因而破獲甚明。
  (二)被告庚○○以取樣送鑑名義，指示被告己○○、癸○○及岸
    巡士兵搬運自立有十一號漁船查獲之走私香菸十八箱至被告
    己○○駕駛之箱型車後，由被告己○○駕車離去大溪漁港之
    事實，業據被告等三人自承屬實，然隨後清點之查獲走私香
    菸總數二百八十一箱，並不包括先前被載離之該十八箱走私
    香菸等情，則據證人辛○○於偵審中結證：九十三年六月十
    日晚間曾因主偵權之歸屬，與庚○○有歧見，但於翌日（即
    同年月十一日）早上便確定由臺北查緝隊取得主偵地位，庚○○負責協辦，嗣因庚○○表示欲幫忙將查獲之走私香菸載
    回隊部送驗，其並無理由反對，但查獲之走私香菸總數二百
    八十一箱，並不包含庚○○載離之十八箱走私香菸等語綦詳
    ，另證人即基隆海巡隊隊員丙○○復於偵審中到庭證述：其
    接獲庚○○通知協助查緝漁船走私案件，便駕車搭載岸巡第
    一總隊機動組組長施昌祚、士官長邱圳益，於九十三年六月
    十一日凌晨二、三時許抵達現場，同日九時許其見己○○駕
    駛箱型車倒車停放在軍用大卡車左方，隨後士兵將查獲之走
    私香菸搬上箱型車，其與庚○○、己○○、癸○○及三、四
    名士兵站在軍用大卡車後方，但不知為何要將查獲之走私香
    菸搬上箱型車，隨後其便至車內睡覺，約三十分鐘後醒轉時
    ，己○○駕駛之箱型車已不在現場，庚○○及癸○○仍在現
    場，但即未再見己○○駕駛返回現場，嗣後其在碼頭與甲○○、黃郁程聊天時，有士兵向黃郁程回報走私香菸查獲總數
    為二百八十一箱，當時甲○○立即詢問：連同被載走之十八
    箱走私香菸，應該為二百九十九箱，而該名士兵即答稱：是
    。又其先前曾參與多起查緝走私香菸案件，通常程序為每一
    品牌取樣四條，其中二條送海關化驗，另二條送地檢署，事
    後其取得立有十一號漁船違反菸酒管理法案件之移送書時，
    雖見其內記載數量為二百八十一箱，但因非屬主辦單位，故
    縱知總數應為二百九十九箱，仍未詢問他人抑或予以更正等
    語翔實，經核亦與證人即海岸巡防總局北區巡防局督察專員
    甲○○於偵審中結證：九十三年六月十一日查緝立有十一號
    漁船之現場指揮官為臺北機動查緝隊負責人（即辛○○），
    因該單位為主偵單位，其擔任宜蘭地區駐區督察，負責協助
    偵辦單位之勤務督察；立有十一號漁船清艙過程中，其在船
    席旁見一部箱型車倒車至走私香菸堆放處，由駕駛賓士車之
    二名海巡隊員（即庚○○、癸○○）與在旁之岸巡一二大隊
    弟兄一同搬運走私香菸至該部箱型車內，隨後其詢問搬運上
    車之走私香菸數量，弟兄回報為十八箱，之後有士兵向黃郁
    程大隊長回報清點統計之走私香菸總數為二百八十一箱，嗣
    在岸巡一三大隊陳副大隊長將走私香菸載回臺北查緝隊部後
    ，其確定總數為二百八十一箱；又其抵達現場時，剛開始搬
    運走私香菸，離開現場時，走私香菸均已載走，但該部載運
    十八箱走私香菸之箱型車，確定並未返回現場等語，及證人
    即岸巡一二大隊大隊長黃郁程於偵查中結證：其接獲勤務指
    揮回報臺北查緝隊查獲立有十一號漁船走私案件，便帶同二
    十餘名勤務前往支援，抵達現場時，岸巡一三大隊已派兵上
    船搬菸，其等則俟岸巡一三大隊士兵搬累時，輪流接手搬運
    ，之後其接獲回報表示海巡隊欲將走私香菸載走，便詢問負
    責主偵之臺北機動查緝隊現場指揮官辛○○，經辛○○前往
    瞭解後表示，因查獲走私香菸數量過多，恐車輛無法載運，
    海巡隊表示欲協助搬運送往化驗，其才指示弟兄幫忙搬菸上
    車，並經弟兄回報搬運上車之總數為十八箱，之後清點由岸
    巡一二大隊、岸巡一三大隊載回之走私香菸總數為二百八十
    一箱，但不包括被載走之十八箱等語，證人即岸巡一二大隊
    士兵乙○○於偵審中結證：當日其擔任大溪第二安檢所值班
    ，負責接電話，搬運過程中因有長官來電詢問數量，便下樓
    詢問負責清點之弟兄，最後勤務中心回報之數量為二百九十
    九箱；又其曾聽弟兄表示現場有十幾箱走私香菸被載走，故
    加總後數量為二百九十九箱等語大致契合，復有卷附基隆關
    稅局點收各機關部分移交緝獲走私物品運輸工具扣押收據、
    臺北機動查緝隊扣押物品目錄表及財政部基隆關稅局九十四
    年六月二十三日機普緝字第０九四一０一五八０二號函存卷
    可稽，顯見本件查緝立有十一號漁船走私香菸案件之主偵單
    位乃臺北查緝隊，現場指揮官則為臺北查緝隊偵查員辛○○
    ，而查獲之走私香菸總數應為二百九十九箱，其中十八箱已
    遭被告己○○駕駛箱型車載離現場，以致最後清點數量時，
    僅餘二百八十一箱，殆無疑義。
  (三)證人即岸巡一二大隊士兵壬○○前於偵查中到庭結證：九十
    三年六月十一日凌晨六時許前往支援，陸續輪班休息後，其
    依指示前往排菸，當時有二位長官（經依照片指認為癸○○
    及庚○○）在抽查獲之其中一包走私香菸，其與學長趨前阻
    止，但該二名長官表示：若不抽，怎知是真菸或假菸後，仍
    持續抽菸，不久有部箱型車抵達，駕駛人（經依照片指認為
    己○○）要求其等幫忙搬運走私香菸上車，其計算搬運上車
    之走私香菸數量為十八箱，最後將所有走私香菸搬運上大卡
    車後，便回報有長官搬走十八箱走私香菸等語，亦核與證人
    丙○○於偵查中結證：九十三年六月十一日九時許，在士兵
    搬運查獲之走私香菸至己○○駕駛之箱型車內時，其見地上
    排有一批走私香菸，其中一條已遭拆開，庚○○、己○○、
    癸○○及三、四名士兵在軍用大卡車右後側抽菸，當時感覺
    奇怪，但並未細問等語相互吻合，益徵被告庚○○、己○○
    及癸○○，在搬運該十八箱走私香菸至被告己○○駕駛之箱
    型車前，已有將查獲之走私香菸置於己身實力支配下，且進
    而予以處分之事實甚明。
  (四)依證人辛○○於偵查中證稱：九十三年六月十一日晚間其向
    分隊長梁國廣報告十八箱走私香菸遭庚○○載離之事，梁國
    廣指示其進行瞭解，其便去電庚○○，庚○○表示會處理，
    數天後因林俊熙局長提及此事，其回報庚○○已在處理，之
    後便未再回報任何事等語，再佐以證人即臺北機動查緝隊分
    隊長梁國廣於偵查中結證：黃郁程向其告知海巡隊以取樣名
    義利用箱型車載走十八箱走私香菸後，即指示辛○○處理，
    辛○○回報：海巡隊會處理，之後其認辛○○會處理此事，
    便未再追問等語，即見被告庚○○夥同被告己○○、癸○○
    共同搬運並由被告己○○駕駛箱型車載離大溪漁港之該十八
    箱走私香菸，確未載回查獲現場，而未包括在立有十一號漁
    船所查獲之走私香菸總數內。蓋若如被告庚○○、己○○所
    辯：載離十八箱走私香菸後，因庚○○與辛○○協調而由臺
    北機動查緝隊取得主偵權後，庚○○便即去電通知己○○將
    該十八箱走私香菸載回現場等語，被告庚○○理應於接獲辛○○來電詢問所載離之該十八箱走私香菸去向時，當可立即
    明確告知辛○○該十八箱走私香菸旋於載離現場後，已再載
    回現場甚明，而非係向辛○○答稱：會處理等語。申言之，
    依被告庚○○向辛○○回答「會處理」之語句意涵，顯徵其
    將進行該十八箱載離現場之走私香菸之後續處理事宜，而非
    其早已將該十八箱走私香菸載回現場，彰彰明甚。從而，觀
    諸事後被告庚○○針對辛○○詢問該十八箱走私香菸去向時
    所為之答覆用語，即足認定被告己○○駕駛箱型車載離十八
    箱走私香菸後，迄至辛○○再向被告庚○○詢問時，該十八
    箱走私香菸仍在被告庚○○、己○○及癸○○之實力支配下
    ，並未載回歸還甚明。
  (三)末觀被告庚○○於本院九十四年六月二十四日訊問時供稱：
    本件查緝走私香菸案件，係與臺北機動查緝隊共同偵破後，
    才協調由臺北機動查緝隊取得主偵地位並由該單位移送。至
    於走私香菸乃辛○○指示士兵將走私香菸裝入廂型車，由其
    等帶往送驗，詳細數量並不知悉，因未當面點交；嗣後與辛○○協調績效分配比例後，其去電己○○指示己○○將車駛
    回，再由己○○與士兵將走私香菸卸下車，與其他查獲之走
    私香菸擺放一起，當時仍無點交，故不知詳細數量為何等語
    ，除與前述證人辛○○所為各該證詞無所契合外，更與一般
    日常生活之經驗法則與論理法則顯屬悖離而無可信。蓋被告
    庚○○於載運十八箱走私香菸離去前，既尚未與辛○○達成
    主偵地位之協議，辛○○焉怎指示士兵將走私香菸裝入被告
    己○○駕駛之箱型車並任由被告己○○運離現場？亦即辛○○焉有俟被告己○○載運十八箱走私香菸離去時，才再與被
    告庚○○協調主偵權之理。況被告庚○○若未當場清點由被
    告己○○駕車載走之走私香菸數量，又如何與其餘查獲之走
    私香菸進行數量清點及統計？是以其所辯載離走私香菸之名
    目，與載出、載回時皆未清點數量之辯解，亦可見其事後空
    言置辯情詞，與載離走私香菸送驗之程序，均屬事後避責飾
    究之語，洵無可採。
  (四)總上各情，被告庚○○、己○○及癸○○皆坦承由被告己○○駕駛車牌號碼八Ｄ—五０七一號廂型車，載離自立有十一
    號漁船查獲之走私香菸十八箱之事實明確，核與前述證人所
    為之證詞契合一致，且綜據上述各該證據，亦顯足證明該十
    八箱走私香菸事後並未載回現場，即自立有十一號漁船查獲
    之走私香菸總數二百九十九箱，其中已遭被告庚○○、己○○及癸○○藉機載離十八箱而僅餘二百八十一箱。被告庚○○、己○○及癸○○等三人除空持：該十八箱走私香菸確已
    載回現場等語置辯外，毫無提出任何可供查考之證據俾供查
    佐與證明，實見其等三人空言置辯，咸屬無由，皆無可採。
    本件事證已臻明確，被告庚○○、己○○及癸○○等三人之
    犯行均堪認定，各應依法論科。
三、按貪污治罪條例第二條已於九十五年五月三十日修正，同年
    七月一日施行（下稱修正後貪污治罪條例），而該條規定之
    「公務員」定義，依同條例第十九條規定，應適用刑法第十
    條第一項關於公務員之定義，然刑法及刑法施行法業於九十
    四年二月二日經總統以華總一義字第０九四０００一四九０
    一號令修正公布，並自九十五年七月一日施行（下稱修正後
    刑法），是參酌最高法院九十五年五月二十三日刑事庭第八
    次會議決議，修正後刑法第二條第一項之規定，係規範行為
    後法律變更所生新舊法律比較適用之準據法，於修正後刑法
    施行後，應適用修正後刑法第二條第一項之規定，為「從舊
    從輕」之比較。另於比較時應就罪刑有關之共犯、未遂犯、
    想像競合犯、牽連犯、連續犯、結合犯，以及累犯加重、自
    首減輕暨其他法定加減原因（如身分加減）與加減比例等一
    切情形，本於統一性及整體性原則，綜其全部罪刑之結果而
    為比較。從而，本案涉及法律變更之部分，經附表所示比較
    修正前後刑法之相關規定結果，因修正後刑法較有利於被告
    ，爰依修正後刑法第二條第一項但書之規定，適用修正後刑
    法及修正後貪污治罪條例第二條之規定，合先敘明。
四、被告庚○○於九十三年六月間，係擔任北區機動海巡隊三組
    副組長，負責外勤緝私業務；被告己○○於九十三年六月間
    係擔任北區機動海巡隊三組隊員，負責外勤刑事偵查緝私業
    務；被告癸○○於九十三年六月間，則擔任行政院海岸巡防
    署海洋巡防總局澳底海巡隊三組隊員，負責外勤刑事偵查緝
    私業務等情，業據其等三人供明在卷，是被告等三人皆為依
    法令服務於國家所屬機關而具有法定職務權限之公務員。核
    被告庚○○、己○○及癸○○將職務上持有之非公用私有財
    物即查獲之十八箱走私香菸，變易持有而侵占據為己有之所
    為，均係犯貪污治罪條例第六條第一項第三款之侵占職務上
    持有之非公用私有財物罪。又其等三人所犯前開罪名，因具
    有犯意聯絡及行為分擔，應論以共同正犯。爰審酌被告等三
    人皆擔任刑事偵查追緝走私之業務，竟利用職務之便，侵占
    所職務上所持有之查獲走私香菸，且犯後屢持陳詞置辯，情
    節匪淺，再參酌其等各自之素行、智識程度、犯罪動機、目
    的、手段、所得利益與違反官箴造成政府威信之影響程度等
    一切情狀，各量處如主文所示之刑，並依貪污治罪條例第十
    七條及修正後刑法第三十七條第二項之規定，均併予宣告褫
    奪公權三年，以示懲儆。
四、依卷附財政部基隆關稅局九十四年六月二十三日機普緝字第
    ０九四一０一五八０二號函示：以其餘二百八十一箱扣案各
    種私菸完稅價格為基準，最低完稅價格洋煙之數量為一箱五
    百包，每包之完稅價格最低為十五點六元等語，可知被告等
    三人共同載離之十八箱走私香菸之最低價格應為十四萬零四
    百元。又被告庚○○、己○○及癸○○共同侵占職務上非公
    用私有財物即查獲之走私香菸十八箱，乃其等三人共同實施
    犯罪所得之物，且皆屬走私物品，依法不得發還所有人，故
    應依貪污治罪條例第十條第一項、第二項之規定，併予諭知
    追繳但不發還，如全部或一部無法追繳時，應追徵價額或以
    財產抵償之。特此敘明。
據上論斷，應依刑事訴訟法第二百九十九條第一項前段，修正後
貪污治罪條例第二條、貪污治罪條例第六條第一項第三款、第十
條第一項、第二項、第十七條、第十九條，修正後刑法第二條第
一項但書、修正後刑法第二十八條、修正後刑法第三十七條第二
項，判決如主文。
本案經檢察官賴慶祥到庭執行職務
中    華    民    國    95    年    8     月    8     日
                  刑事第三庭審判長法  官  黃永勝
                                  法  官  林楨森
                                  法  官  陳嘉年
以上正本證明與原本無異。
如不服本判決應於收受本判決後10日內向本院提出上訴書狀，其
未敘述上訴理由者，並得於提起上訴後10日內向本院補提理由書
狀(均須按他造當事人之人數附繕本)「切勿逕送上級法院」。
                                  書記官  林嘉萍
中    華    民    國    95    年    8     月    9    日
附錄本案論罪科刑法條全文
貪污治罪條例第六條第一項第三款
有下列行為之一者，處五年以上有期徒刑，得併科新臺幣三千萬
元以下罰金：
三  竊取或侵占職務上持有之非公用私有器材、財物者。
附表
┌───┬───────┬────────┬──────┐
│比較  │修正前刑法    │修正後刑法      │依從舊從輕原│
│法條  │              │                │則之比較結果│
├───┼───────┼────────┼──────┤
│刑法第│依據法令從事公│一、依法令服務於│修正後刑法，│
│十條第│務之人員      │國家、地方自治團│已限縮公務員│
│一項之│              │體所屬機關而具有│之定義，較有│
│公務員│              │法定職務權限者，│利於被告    │
│      │              │以及其他依法令從│            │
│      │              │事於公共事務，而│            │
│      │              │具有法定職務權限│            │
│      │              │者              │            │
│      │              │二、受國家、地方│            │
│      │              │自治團體所屬機關│            │
│      │              │依法委託，從事與│            │
│      │              │委託機關權限有關│            │
│      │              │之公共事務者    │            │
├───┼───────┼────────┼──────┤
│刑法第│二人以上共同實│二人以上共同實施│修正前後之刑│
│二十八│行犯罪之行為者│犯罪之行為者，皆│法，僅修正法│
│條之共│，皆為正犯。  │為正犯。        │條用語，對被│
│同正犯│              │                │告而言並無有│
│      │              │                │利或不利之情│
│      │              │                │形          │
├───┼───────┼────────┼──────┤
│刑法第│宣告六月以上之│宣告一年以上有期│修正後刑法，│
│三十七│有期徒刑，依犯│徒刑，依犯罪之性│較有利於被告│
│條第二│罪之性質認為有│質認為有褫奪公權│            │
│項之褫│褫奪公權之必要│之必要者，宣告一│            │
│奪公權│者，宣告褫奪公│年以上十年以下褫│            │
│      │權一年以上十年│奪公權          │            │
│      │以下          │                │            │
├───┴───────┴────────┴──────┤
│本案依法綜合比較，因修正後公務員之定義、褫奪公權之範圍│
│均較有利於被告，而修正前後刑法關於共同正犯之規定，則對│
│被告無有利或不利之情形，故本案應一體適用修正後刑法    │
└───────────────────────────┘


司法院資訊處製作；財團法人民間司法改革基金會備份。
